臺灣高等法院民事判決　　　　　　　　 94年度上易字第197號
上　訴　人　甲○
被上訴人　　光輝工程有限公司
法定代理人　林銘輝
上列當事人間侵權行為損害賠償事件，上訴人對於中華民國93年
12月30日臺灣板橋地方法院93年度重訴字第312號第一審判決提
起上訴，經本院於94年9月27日言詞辯論終結，判決如下：
    主  文
原判決關於命上訴人給付超過新台幣壹佰拾伍萬元本息部分，及
該部分假執行之宣告，暨訴訟費用之裁判除確定部分外均廢棄。
前開廢棄部分，被上訴人在第一審之訴及假執行之聲請均駁回。
其餘上訴駁回。
第一審（除確定部分外）、第二審訴訟費用由上訴人負擔五分之
四，餘由被上訴人負擔。
    事實及理由
一、上訴人聲明：（一）原判決關於不利上訴人部分廢棄。（二
    ）上開廢棄部分，被上訴人在第一審之訴及假執行之聲請均
    駁回。
    被上訴人聲明：上訴駁回。
二、被上訴人起訴主張：上訴人原係原審共同被告源欣企業股份
    有限公司（下稱源欣公司）之負責人，明知源欣公司並未設
    置廠房，亦無具備於45天內製造人造砂之能力，竟與訴外人
    陳玉鳳、邱正憲及鍾金標共同基於意圖為自己不法所有之犯
    意聯絡，於民國（下同）87年8月5日由上訴人授權訴外人陳
    玉鳳、邱正憲及鍾金標，與伊簽訂買賣合約書，約定於系爭
    簽訂買賣合約書後45天內，由源欣公司交付伊人造砂成品，
    並由訴外人陳玉鳳、邱正憲及鍾金標擔任系爭買賣合約之連
    帶保證人，伊乃交付金額1,260萬元及140萬元之本票2紙，
    作為定金之用。其後並由源欣公司兌領其中140萬元之本票
    ，惟系爭買賣合約約定之交貨日期屆至後，源欣公司並無法
    依約交付人造砂，訴外人陳玉鳳乃簽發本票4紙交付與伊，
    作為償還定金之用，然上開本票到期後亦均無法兌現，伊始
    知受騙等情，爰依侵權行為之法律關係，求為命上訴人給付
    140萬元，及自88年7月8日起至清償日止，按年息5％計付利
    息；源欣公司給付4萬2,000元，及自87年9月23日起至清償
    日止，按日給付2萬8,000元之判決（原審判決上訴人應給付
    被上訴人140萬元及自93年7月14日起至清償日止，按年息5
    ％計算之利息，駁回被上訴人其餘之請求。被上訴人就其敗
    訴部分，未提起上訴，已告確定）。
    上訴人則以：伊雖曾擔任源欣公司之法定代理人，並代表源
    欣公司於87年7月30日與被上訴人簽訂買賣合約，惟被上訴
    人對於上開買賣合約並未給付買賣價金，買賣合約自始即未
    生效；及伊並未授權訴外人陳玉鳳、邱正憲及鍾金標於87年
    8月5日與被上訴人簽訂買賣合約書，亦迄未收取被上訴人所
    簽發之本票云云，資為抗辯。
三、經查被上訴人主張上訴人授權訴外人陳玉鳳、邱正憲及鍾金
    標，於87年8月5日與伊簽訂買賣合約書，約定於系爭簽訂買
    賣合約書後45天內，由源欣公司交付伊人造砂成品，並由訴
    外人陳玉鳳、邱正憲及鍾金標擔任系爭買賣合約之連帶保證
    人，伊乃交付金額1,260萬元及140萬元之本票2紙，作為定
    金之用，嗣經被上訴人兌領面額140萬元本票之事實，業據
    其提出買賣合約書、郵局存證信函為證（見附民卷5-10頁）
    ，並有本院93年度上易字第1437號上訴人詐欺案件偵審全卷
    可稽。
四、雖上訴人抗辯：伊並未授權訴外人陳玉鳳、邱正憲及鍾金標
    與被上訴人簽訂買賣合約云云；惟查邱正憲在刑事偵審中均
    供稱：係上訴人出具委託書交付予伊，授權伊去簽約等語；
    而上訴人在偵查中亦曾供承：伊委託邱正憲簽約等語（見88
    年度偵字第22415號卷36頁）。按上訴人係系爭人造砂之專
    利權人（見91年度偵續字第19號卷187頁），而訴外人邱正
    憲、陳玉鳳及鍾金標均非具有製造人造砂能力及技術之人，
    苟非經上訴人之授權，豈有擅自以源欣公司名義與被上訴人
    訂約之理。又上訴人雖曾於87年7月30日與被上訴人簽訂第
    一份買賣合約書，然事後經邱正憲表示該契約內容不利於源
    欣公司，乃由甲○出具委託書，併同原先簽訂之合約書交付
    予邱正憲、陳玉鳳及鍾金標等人，委託彼等至被上訴人公司
    重新簽約，並當場將原有舊約作廢等情，復據邱正憲及被上
    訴人之法定代理人林銘輝一致供述在卷（見原審92年易字第
    911號卷第1宗64、65頁）；上訴人亦不否認有將契約交付予
    邱正憲，雖其辯稱：只是叫他們去談，但並沒有要他們去簽
    訂契約，況且前後兩份合約印章不同，足見伊未同意簽立第
    二份合約云云；惟查觀諸上訴人函復被上訴人催告其履約交
    付人造砂之存證信函，其內容記載：「事由有保證人，請找
    保證人去談，因為全由他們處理，至今還未有報告」（見91
    年度偵續字第19號卷82頁），經核該郵局存證信函既載明請
    找保證人談，益見上訴人有授權陳玉鳳、邱正憲及鍾金標與
    被上訴人訂約甚明，否則何須函復被上訴人請找保證人談，
    所辯並未委託陳玉鳳、邱正憲及鍾金標與被上訴人訂約云云
    ，顯係推諉之詞，核不足採。再者上訴人與被上訴人訂約當
    時，源欣公司尚未設廠生產人造砂，為上訴人在刑事偵審中
    所自承，雖其辯稱：曾向被上訴人表示若不及設廠，會向大
    陸公司進貨以為交付云云；然為被上訴人所否認，表示因上
    訴人一直都沒有處理，所以伊才會告上訴人詐欺等語，顯然
    經被上訴人查證結果，上訴人亦無從自大陸調貨交付予被上
    訴人，所辯亦不足採。足見上訴人明知其所經營之源欣公司
    並未設廠，無能力產製人造砂產品，竟虛構此一事實，向被
    上訴人佯稱得於簽訂買賣合約後45天內交付人造砂，致被上
    訴人陷於錯誤，不疑有他，因而與上訴人所授權之邱正憲、
    陳玉鳳、鍾金標簽約，並交付用以作為履約保證之本票2紙
    ，則上訴人主觀上顯有為自己不法所有之意圖，客觀上亦確
    有施用詐術使被上訴人陷於錯誤而為交付財物之詐欺行為甚
    明。上訴人因詐欺取財罪名經本院判處有期徒刑4月，得易
    科罰金確定，亦有本院93年度上易字第1437號刑事判決可稽
    ，被上訴人主張上訴人有不法侵害伊之行為，堪以認定。
五、按因故意或過失不法侵害他人之權利者，負損害賠償責任；
    數人共同不法侵害他人之權利者，連帶負損害賠償責任，民
    法第184條第1項前段、第185條第1項前段分別定有明文。被
    上訴人交付上訴人所授權之訴外人邱正憲本票2紙，經兌領
    140萬元，已如前述，被上訴人自得依上開侵權行為之法則
    請求上訴人賠償；惟被上訴人自認陳玉鳳已還伊25萬元（見
    本院卷56頁），則被上訴人所得請求上訴人賠償之金額，扣
    除上開25萬元後應為115萬元。
六、綜上所述，被上訴人依侵權行為之法律關係，請求被上訴人
    給付115萬元，及自起訴狀繕本送達翌日即93年7月14日起至
    清償日止，按年息5％計算之利息部分，為有理由，應予准
    許；至超過上開金額之請求，則不應准許。從而原審就上開
    不應准許部分所為上訴人敗訴判決，自有未洽，上訴論旨指
    摘原判決此部分不當，求予廢棄改判，為有理由；至就上開
    應准許部分所為上訴人敗訴判決，並無不合，上訴論旨指摘
    原判決此部分不當，求予廢棄改判，為無理由。
七、兩造其餘之攻擊或防禦方法，及提出未援用之證據，經本院
    斟酌後，認為均不足以影響本判決結果，無逐一詳予論駁之
    必要，併此敘明。
八、據上論結，本件上訴為一部有理由，一部無理由，依民事訴
    訟法第450條、第449條第1項、第79條，判決如主文。
中　　華　　民　　國　　94　　年　　10　　月　　25　　日
                  民事第九庭審判長法　官　吳景源
                                  法　官　連正義
                                  法　官　鄭威莉
正本係照原本作成。
不得上訴。
中　　華　　民　　國　　94　　年　　10　　月　　27　　日
                                  書記官　吳瑞英
